臺灣屏東地方法院民事裁定　　　　　　100年度家聲字第163號
聲　請　人　邱信妹
上列當事人間聲請對於受監護宣告人周邱招金之財產指定管理方
法事件，本院裁定如下：
    主  文
對受監護宣告人邱周招金之財產，命監護人邱信妹應依如附件所
示之內容、方法管理之，並定期接受監督查核。
程序費用由受監護宣告人邱周招金之財產負擔。
    理  由
一、聲請意旨略以：聲請人之妹周邱招金前因精神分裂及腦中風
    後極重度失智，於民國（下同）100 年4 月29日經鈞院99年
    度監宣字第173 號裁定准予監護宣告，選定聲請人邱信妹為
    監護人，指定屏東縣社會處尤信雯社工員為會同開具財產清
    冊之人。茲查受監護宣告人周邱招金之財產名目甚雜數額亦
    高，管理不易；又有負欠（查邱周招金於受監護宣告確定之
    前，即安養及生活照護所需，均由聲請人墊付），尤其周邱
    招金僅有一女周明慧，雖已成年，但罹患精神疾症，同經鈞
    院為監護之宣告，亦係選定聲請人為其監護人，則周明慧罹
    病無謀生能力，應由其母周邱招金扶養，關於其受扶養之程
    度及數額，應由鈞院指示具體管理方法及內容，爰請求鈞院
    指定管理方法。
二、按受監護宣告之人無行為能力；無行為能力人，由法定代理
    人代為意思表示，並代受意思表示，民法第15條、第76條分
    別定有明文。又依民法第1113條有關成年人監護事件準用未
    成年人監護事件之規定，監護宣告事件之監護人於保護、增
    進受監護宣告人利益範圍內，行使、負擔對監護宣告人之權
    利、義務，並為其法定代理人（民法第1097條第1 項、第10
    98條第1 項）；應依善良管理人之注意義務執行監護執務（
    民法身1103條）；而法院為監督之必要，得命監護人提出監
    護事務報告、財產清冊或結算書，檢查監護事務或受監護宣
    告人之財產狀況（民法第1103條第2 項）。又法院於監護宣
    告前，因保護應受監護宣告之人之身體或財產，得命為必要
    之處分；於宣告後，認為必要時亦同，民事訴訟法第606 條
    亦定有明文。準知法院為監護宣告後，亦得因管理受監護宣
    告人財產所需為必要處分或監督，並得指定管理方法，乃當
    然之理。
三、經查，受監護宣告人周邱招金之財產，本院依屏東縣政府社
    會處指派選定尤信雯社工員為會同開具財產清冊之人，經尤
    社工員與監護人會同查核，已提出受監護宣告人之財產清冊
    暨補充清冊附於本院99年度監宣字第173 號監護宣告卷內可
    稽（詳該案卷第129 －153 頁，及第156 －172 頁），此經
    本院依職權調取上開案卷核閱無訛。上述財產清冊既經主管
    機關屏東縣政府社會處核定函知本院，自堪信內容為真實。
    依上開財產清冊所開示，周邱招金於監護開始時，其主要財
    產類別分為以下數項（為保護當事人財產隱私，關於各類財
    產數額，於本裁定不予揭露）；
  (一)積極財產部分：
    1.不動產（二筆）：
      即坐落於屏東縣豐田段第350 地號土地，及其上門牌號碼
      屏東市○○里○○街172 號23弄8 號房屋。
    2.存款（計五筆）：
      (1)國防部主計局同袍儲蓄會存款存單（編號：GA0000000
        ）
      (2)同上存款存單（編號：GA00000000）
      (3)同上優惠存款存單；
      (4)屏東市○○路郵局郵政儲金；
      (5)台灣銀行優惠存款；
    3.保險單：幸福人壽終身壽險保單（保單號碼：9100＊＊＊
      ＊67）
  (二)消極財產：
    即積欠監護人代墊付之款項，屬受監護宣告人之債務。
  (三)其他債權：
    1.周邱招金具榮民遺眷身分，於生存期間，國軍退除役官兵
      輔導委員會每年1 月、7 月各發放半年俸新台幣（下同）
      12萬1,914元，及年終慰問金每年一次28,677元；
    2.屏安醫院慰問金1,000元；
四、依上開財產清冊所見，受監護宣告人財產項目尚屬繁雜，各
    項財產依其性質應有不同之管理方法，且為因應實際管理所
    需，經本院召集聲請人（即監護人）、會同開具財產清冊之
    人尤社工員、業務主管機關屏東縣政府社工員王方及利害係
    人即周明慧之主責社工吳瑞芬會商，決定管理之方法及內容
    ，詳如附件所示。茲此大致指明管理之具體方向於下：
  (一)不動產部分：
    現狀供周明慧住居使用應維持不變外，現無需其他管理方法
    ，且非經本院許可不得處分或設定負擔（民法第1113條準用
    第1101條規定參照）。
  (二)現金部分：
    按受監護宣告人除上開現有之郵政儲金及國防部主計局同袍
    儲蓄會之定期存單或台灣銀行優惠存款外，每年尚有二次半
    年俸（每年1 月、7 月發放）各121,914 元，及年終慰問金
    （每年1 次）28,677元，即每年現金淨流入272,505 元（
    121914元×2 ＋28,677元＝272,505 元）。此部分定期匯入
    上開廣東路郵局帳戶內，與該郵政儲金現有金錢（約90餘萬
    ）混同，應作為每月支付受監護宣告人之安養費、耗材費及
    其必要之生活費所需。其餘定期存款單部分（約300 餘萬元
    ）現階段暫無動用處分必要，應採穩健原則管理，爰指示監
    護人應將上開定存單歸戶存入定期存款單，以資保值生息，
    維護受監護宣告人之利益。
  (三)保險單部分：
    據報上開人壽保險單已期滿，監護人應向幸福人壽保險公司
    領取滿期金後同採穩健原則，依前述指示存入定期單方式管
    理。
五、監護宣告人周邱招金每月生活費、安養費用及耗材費等必要
    費用預估23,000元為度，此有聲請人提出嘉鴻老人安養中心
    出具之收費明細表12張在卷足佐，核屬相符；加計2,000 元
    已備急用之需零用金，即每月監護人得動支在25 ,000 元限
    度，應按月由監護人支用以護養周邱招金身心照護。監護人
    應至少每半年檢附收支明細及單據報請法院備查，並知照社
    會主管機關，其格式由本院指定之，自101 年1 月1 日起實
    施。
六、按受監護人之財產由監護人管理。執行監護職務之必要費用
    ，由受監護人之財產負擔；又無法律上之原因受利益，致他
    人受損害者，應返還其利益，民法第1103條、第179 條第1
    項分別定有明文。本件聲請人係受監護宣告人周邱招金之姐
    ，在提起本件聲請人前，已為周邱招金代墊生活費、安養中
    心照護費月費、裁判費、鑑定費、必要車資等，合計已達
    304,608 元，此有聲請人提出之支出明細、各項單據及報價
    收據在卷足稽，核均屬護養周邱招金之必要費用，準此聲請
    人依前開法則請求自周邱招金財產歸墊上開費用，核無不合
    ，應予准許。
七、至於聲請人就周邱招金之女周明慧請求扶養部分，亦請求本
    院一併核定云云，然查，周明慧因罹患精神疾症，苟已發生
    無謀生能力而有請求其母即受監護宣告人周邱招金扶養之必
    要，關於其有無得受扶養，及其受扶養之程度，允宜由聲請
    人以周明慧之法定代理人身分另訴向本院提起請求扶養之訴
    （或給付扶養費之訴），俟確定判決結果再為適當管理，尚
    不宜逕由本院核定其受扶養之程度或數額，此部分之請求礙
    難准許。
八、監督方法：聲請人除應每半年陳報其管理事務以供本院例行
    查核外，其他必要費用聲請人邱信妹應先報請本院核准始可
    動支；如因急迫情形有先行墊付之必要，監護人應於每半年
    度報請稽查時依代償費用方式處理。
九、依非訟事件法第21條第1 項前段、第24條第1 項，裁定如主
    文。
中    華    民    國   100    年    12    月    30    日
                        家事庭法  官  朱盈吉
以上正本係照原本作成。
如不服本裁定應於送達後10日內向本院提出抗告狀，並繳納抗告
費新臺幣1,000元。
中    華    民    國   100    年    12    月    30    日
                              書記官  蔡明株